臺灣高雄地方法院刑事判決　　　　　　　　　　　　　九十三年度訴字第五五九號
　　公　訴　人　臺灣高雄地方法院檢察署檢察官
　　被　　　告　戊○○
右列被告因搶奪案件，經檢察官提起公訴（九十三年度偵字第三二五四號），本院判
決如左：
    主  文
戊○○連續意圖為自己不法之所有，而搶奪他人之動產，處有期徒刑捌月。
    事  實
一、戊○○基於意圖為自己不法所有之概括犯意，連續於（一）民國九十三年二月八
    日上午十時五十分許，騎乘其所有之車牌號碼ＸＷＤ—三六七號（起訴書誤載為
    ＸＷ—三六七號）輕型機車，行經高雄縣鳳山市○○街五十一號前，見己○○步
    行在該街道，乃乘己○○不及防備，自己○○右後方欲以徒手搶奪己○○手中所
    持之皮包一只，己○○隨即將其皮包置於自己胸前以防被搶，致戊○○未得逞而
    迅速逃逸；（二）繼於同日下午一時許，戊○○復騎乘前開輕型機車行經同縣市
    ○○路與立志街口時，見丙○○與其男友步行在該街道，乘丙○○不及防備，自
    丙○○右後方徒手搶奪丙○○右手所持之土黃色皮包一只（內有信用卡四張、提
    款卡、身分證、健保卡各一張、黑色皮夾一只及現金新台幣【下同】一萬一千六
    百元），得手後旋即騎乘前開機車逃逸，並將上開搶奪所得之金錢取出，皮包及
    其餘物品則丟棄於同縣市○○路二九巷底水溝內。丙○○被搶後，隨即記下前開
    機車之車牌號碼報警，經警循線查獲戊○○到案，並自其口袋中取出丙○○所有
    之一萬一千六百元，且在前揭水溝尋得丙○○所有之土黃色皮包一只及其內除現
    金以外之物。
二、案經丙○○訴由高雄縣政府警察局鳳山分局報請台灣高雄地方法院檢察署檢察官
    偵查起訴。
    理  由
一、右揭事實，業經被告戊○○坦承不諱，核與被害人己○○、告訴人丙○○指述情
    節相符，並有贓物領結一紙、照片六張附卷可稽，足認被告之自白與事實相符，
    洵堪採為論罪科刑之依據。事證明確，被告犯行，均堪認定。
二、查被告就事實（一）部分，已著手於搶奪行為之實施，然未至取得財物之結果，
    為未遂；是被告就事實（一）所為，係犯刑法第三百二十五條第三項、第一項之
    搶奪未遂罪，就事實（二）所為，係犯刑法第三百二十五條第一項之搶奪罪。又
    被告先後二次搶奪犯行，時間緊接，手段相同，所犯係構成要件相同之罪，顯係
    基於概括犯意反覆為之，為連續犯，應依刑法第五十六條論以搶奪既遂一罪，並
    依法加重其刑。爰審酌被告年輕力盛，不思憑自身努力以獲取財物，竟騎乘機車
    行搶，行為誠屬不該，且當街行搶對社會治安之危害非小，並極易於被害人抗拒
    時，造成被害人嚴重之傷害，亦對平日行走或騎乘機車於路上之行人、騎士，造
    成極大心理不安全之恐懼感，惡性非輕，惟念其犯後坦承犯行，態度尚佳等一切
    情狀，量處如主文所示之刑，以示懲戒。
三、公訴意旨另以：被告戊○○基於意圖為自己不法所有之概括犯意，於九十三年二
    月二日下午十時十分許，騎乘不詳車牌號碼之機車，行經高雄縣鳳山市○○路與
    立德街口時，見乙○○步行在該街道，乃乘乙○○不及防備，自乙○○右後方徒
    手搶奪乙○○右手所持之黑色皮包一只（內有信用卡、身分證、汽車駕駛執照、
    機車駕駛執照、行車執照各一張、健保卡二張、手機一支及現金二千五百元），
    得手後隨即逃逸，並將所搶得之金錢取出，皮包及其餘物品則丟棄於同縣市○○
    路二十九巷底之水溝，因認被告此部分亦涉有刑法第三百二十五條第一項之搶奪
    罪嫌。
四、按犯罪事實應依證據認定之，無證據不得認定其犯罪事實。又不能證明被告犯罪
    者，應諭知無罪之判決，刑事訴訟法第一百五十四條第二項、第三百零一條第一
    項分別定有明文；又認定不利於被告之事實，須依積極證據，苟積極證據不足為
    不利於被告事實之認定時，即應為有利於被告之認定，最高法院三十年上字第八
    一六號著有判例足資參照。
五、本件公訴人認被告涉有此部分之搶奪罪嫌，係以告訴人乙○○之指述、照片二張
    及贓物領結一紙為其主要依據。訊據被告則堅詞否認有何公訴人所指此部分之犯
    行，辯稱：伊只有搶過二件而已，當天晚上伊在哥哥家看電視布袋戲，看完電視
    後叫我弟弟幫我去鳳山市○○路遊藝場佔台位等語。經查，證人丁○○即被告之
    兄到庭證稱：「（問：知道戊○○於九十三年二月二日晚上在那裡？）他到新富
    路家中找我，大約晚上七點多左右到，十一點多離開。（問：如何確定是九十三
    年二月二日當天？）因為那天是星期一是上班日，我確定是那天。當天只有戊○○去我家而已，他是去看布袋戲」等語（見本院九十三年四月二十七日審判筆錄
    ）。又告訴人乙○○雖於警詢中指認被告為行搶之人，並描述行搶之人之特徵為
    ：「騎的機車車身顏色及車牌號碼均不詳，行搶之人頭戴白色安全帽，穿深色外
    套，現在派出所之人與當日行搶之人的背影特徵符合，但我未看到歹徒面貌」等
    語（見警卷第十二頁，九十三年二月八日調查筆錄），足見告訴人乙○○於遭搶
    時，或因行搶之人有配戴安全帽，且時間甚為短暫，僅能經由對行搶者之身材、
    背影、衣著之記憶為指認，本件告訴人即係以被告之背影為其指認之據，惟就一
    般人而言，對身材之印象多僅為高、矮、胖、瘦，少有能精確至究竟有幾公分高
    、幾公斤重之程度，然身材、背影相似之人何止千萬，是僅以被告之背影為指認
    之據，實具有高度誤認之危險，自不得遽行採為不利被告認定之據。從而，本件
    之積極證據即告訴人乙○○之指述，既不足為不利被告之認定，被告亦無任何持
    有贓物或使用贓物之情，揆諸前開判例意旨，即應為有利被告之認定。此外，本
    院復查無其他積極證據足認被告確有公訴人所指此部分之犯行，惟公訴意旨認此
    部分與前揭論罪科刑之搶奪罪間，有連續犯之關係，屬裁判上之一罪，爰不另為
    無罪之諭知。
據上論斷，應依刑事訴訟法第二百九十九條第一項前段，刑法第五十六條、第三百二
十五條第一項、第三項，判決如主文。
本案經檢察官甲○○到庭執行職務。
中      華      民      國      九十三      年      五      月  十一    日
                                  臺灣高雄地方法院刑事庭
                                      審判長法官  邱  明  弘
                                            法官  廖  建  瑜
                                            法官  胡  宜  如
右正本證明與原本無異。
如不服本判決，應於判決送達後十日內，向本院提出上訴狀。
                                          書記官  蘇  溪  林
中      華      民      國      九十三      年      五      月  十一    日
附錄法條：
中華民國刑法第三百二十五條
(普通搶奪罪)
意圖為自己或第三人不法之所有，而搶奪他人之動產者，處六月以上五年以下有期徒
刑。
因而致人於死者，處無期徒刑或七年以上有期徒刑，致重傷者，處三年以上十年以下
有期徒刑。
第一項之未遂犯罰之。
